【裁判字號】    97,易,1050
【裁判日期】    970409
【裁判案由】    詐欺
【裁判全文】
臺灣臺中地方法院刑事判決              97年度易字第1050號
公  訴  人  臺灣臺中地方法院檢察署檢察官
被      告  辛○○
                      弄3號
            丙○○
            戊○○
            甲○○
                      號
上四人共同
選任辯護人  宋永祥律師
            陳佩吟律師
被      告  壬○○
            癸○○
            乙○○
                      之2
            庚○○
上四人共同
選任辯護人  周進文律師
上列被告等因詐欺案件，經檢察官提起公訴（97年度偵字第1570
號、1576號），本院合議庭裁定由受命法官獨任進行簡式審判程
序，判決如下：
    主  文
辛○○共同意圖為自己不法之所有，以詐術使人將本人之物交付
，處有期徒刑捌月。扣案如附表一（除編號五外）所示之物，均
沒收。
丙○○共同意圖為自己不法之所有，以詐術使人將本人之物交付
，累犯，處有期徒刑陸月，如易科罰金，以新台幣壹仟元折算壹
日。扣案如附表二（除編號四外）所示之物，均沒收。
戊○○共同意圖為自己不法之所有，以詐術使人將本人之物交付
，處有期徒刑陸月，如易科罰金，以新台幣壹仟元折算壹日。扣
案如附表二（除編號四外）所示之物，均沒收。
甲○○共同意圖為自己不法之所有，以詐術使人將本人之物交付
，累犯，處有期徒刑伍月，如易科罰金，以新台幣壹仟元折算壹
日。扣案如附表二（除編號四外）所示之物，均沒收。
壬○○共同意圖為自己不法之所有，以詐術使人將本人之物交付
，處有期徒刑陸月，如易科罰金，以新台幣壹仟元折算壹日。扣
案如附表三（除編號三外）所示之物，均沒收。
癸○○共同意圖為自己不法之所有，以詐術使人將本人之物交付
，處有期徒刑伍月，如易科罰金，以新台幣壹仟元折算壹日。扣
案如附表三（除編號三外）所示之物，均沒收。
乙○○共同意圖為自己不法之所有，以詐術使人將本人之物交付
，處有期徒刑伍月，如易科罰金，以新台幣壹仟元折算壹日。扣
案如附表三（除編號三外）所示之物，均沒收。
庚○○共同意圖為自己不法之所有，以詐術使人將本人之物交付
，處有期徒刑肆月，如易科罰金，以新台幣壹仟元折算壹日。扣
案如附表三（除編號三外）所示之物，均沒收。
    犯罪事實及理由
一、犯罪事實：
  (一)辛○○前於民國86年間，因違反肅清煙毒條例、麻醉藥品管
    制條例等案件，分別經本院及臺灣高等法院臺中分院以85年
    度訴字第1306號、85年度上訴字第2352號判處有期徒刑6月
    、3年2月、4月，定應執行為有期徒刑3年8月確定，於88年3
    月23日縮短刑期假釋出監，於90年5月12日假釋期滿未經撤
    銷視為執行完畢（上開案件執行完畢逾5年後，再犯本案之
    罪，於本件不構成累犯）；丙○○前於93年間，因竊盜案件
    ，經本院於93年11月10日，以93年度易字第2049號判處有期
    徒刑4月確定，甫於94年5月13日縮短刑期執行完畢；甲○○
    前於94年間，因毒品危害防制條例案件，經本院於94年11月
    24日，以94年度訴字第3486號判處有期徒刑1年、5月，應執
    行有期徒刑1年3月確定，嗣於96年2月12日縮短刑期假釋出
    監並交付保護管束，於96年8月17日保護管束期滿未經撤銷
    視為執行完畢。
  (二)辛○○（俗稱機仔手）與謝順福（綽號「小賴」，涉嫌詐欺
    部分另案由臺灣臺中地方法院檢察署檢察官偵辦中）及真實
    姓名年籍不詳綽號「阿寶」之中國大陸成年男子係朋友。緣
    「阿寶」、謝順福2人於96年5月間，思以詐騙中國大陸人民
    之金錢，遂共同基於意圖為自己不法之所有之犯意聯絡，詢
    以與之有犯意聯絡之辛○○是否要賺錢，如果要賺錢，要租
    房子、並向中華電信股份有限公司（下稱中華電信）承租AD
    SL，代價是詐騙金額的百分之7等語，辛○○應允，遂於96
    年5月間某日，以月租新臺幣（下同）8500元之價格，承租
    位於臺中縣大里市○○路141巷14號9樓之房屋後，再向中華
    電信公司承租申設非對稱數位式用戶專線（即ADSL）、MOD
    ，並於同年7月間，向中華電信公司申設電話線路作為裝設
    供該詐欺集團發射詐欺電話之VOIP GATEWAY（網路節費器）
    機房，該網路節費器之功能在於透過轉接器轉接臺灣地區撥
    打至大陸地區之詐騙電話，以逃避追緝，而得遂行詐欺行為
    。嗣綽號「阿寶」之成年男子及謝順福設妥上開詐騙機房後
    ，辛○○即在臺中縣大里市○○路141巷14號9樓之機房進行
    詐騙。其上班時間為每週一至週五，自上午9時許起，至下
    午5時許止，詐騙方式是先由綽號「阿寶」之成年男子藉由
    SKYP E之網路即時通訊方式傳真中國大陸民眾之車籍資料（
    含車主之姓名、車牌號碼、住址、電話等）及「教戰手則」
    給辛○○，辛○○並依教戰手則教授之步驟操作，再依該車
    籍資料所示之電話號碼，撥打電話給上海市寶山區○○鎮○○村○○路6666號之鄭國寶等約1萬6050位中國大陸民眾，
    向該等民眾佯稱係稅務局車稅部，之前購買車時繳了百分之
    10的稅，現在政府調降為百分之7，依法要退回百分之3的稅
    金，如有疑問，請以中國大陸電話號碼00000000000、00000
    000000號與財政局金融處「林主任」聯絡云云，而中國大陸
    民眾若是受騙即撥打中國大陸之上開電話予「林主任」，再
    由「林主任」行騙之詐騙手法，訛詐中國大陸地區之不特定
    民眾，致使受騙民眾陷於錯誤，誤信為真，而依指示將款項
    匯入指定之帳戶。辛○○並在車籍資料上註記「星星」（表
    示要退稅）、「劃紅線」（表示不要退稅），共計約獲利15
    萬元。嗣經警持搜索票於97年1月3日下午5時10分許，在臺
    中縣大里市○○路141巷14號9樓查獲，並扣得辛○○、謝順
    福或「阿寶」所有供渠等犯罪所用如附表1所示之物。
  (三)謝順福另於96年9月間某日，在臺中市某路邊，詢問丙○○
    （綽號「小宋」，俗稱機仔手）是否要賺錢，並告以要賺大
    陸錢，且要租房子及撥打電話到中國大陸行騙，代價是進帳
    的百分之7等語，丙○○應允，遂於同年9月底，以每月6800
    元之代價承租位於臺中縣大里市○○路○段217巷16號2樓之
    房屋，謝順福並提供VOIP GATEWAY（網路節費器）3台、筆
    記型電腦1台、列表機1台、集線器1台等週邊設備裝設詐騙
    機房。丙○○再於同年11月底，邀其女友甲○○（俗稱機仔
    手）加入該詐騙集團。謝順福又於同年10月初，詢問與之有
    犯意聯絡之戊○○（綽號「老師」）稱其有開設1家公司，
    是否要去上班，並相約於同年10月7日，在臺中縣大里市之
    某土地公廟前見面，謝順福乃告以戊○○渠係詐騙集團，要
    戊○○教授操作步驟及與綽號「阿寶」之中國大陸成年男子
    等詐騙集團（又稱2線）聯絡，並撥打電話至中國大陸行騙
    ，代價是進帳的百分之7等語，戊○○應允。嗣綽號「阿寶
    」之成年男子及謝順福設妥上開詐騙機房後，丙○○、戊○○、甲○○即在上開臺中縣大里市○○路○段217巷16號2樓
    之機房進行詐騙。其等上班時間為每週一至週五，自上午9
    時許起，至下午5時許止，詐騙方式是先由「阿寶」以SKYPE
    網路即時通訊軟體傳真中國大陸民眾之車籍資料（含車主之
    姓名、車牌號碼、住址、電話等）及「教戰手則」給丙○○
    ，丙○○另將上開車籍資料交予其女友甲○○及戊○○，丙○○、戊○○、甲○○即參考教戰手則，依上開車籍資料所
    示之電話號碼，撥打電話給中國大陸上海市閔行區新龍村吳
    家園20號之張洪明等約3362位中國大陸民眾，向該等中國大
    陸民眾佯稱係稅務局車稅部，之前購買車時繳了百分之10的
    稅，現在政府調降為百分之7，依法要退回百分之3之稅金，
    如有疑問，請以中國大陸電話號碼00000000000、000000000
    00號與財政局金融處「林主任」聯絡云云，而中國大陸民眾
    若是受騙，即撥打中國大陸之上開電話予「林主任」，再由
    「林主任」行騙之詐騙手法，訛詐中國大陸地區之不特定民
    眾，致使受騙民眾陷於錯誤，誤信為真，而依指示將款項匯
    入指定之帳戶。戊○○並在車籍資料上註記「未接」（表示
    未接電話）、「OK」（表示要退稅）、「劃紅線」（表示不
    要退稅），丙○○則註記「打勾」、「OK」、「星星」、「
    三角」（以上均表示要退稅）、「劃線」（表示不要退稅）
    ，甲○○則註記「打勾」（表示成功），「劃線」（表示不
    退稅）。丙○○、戊○○、甲○○再取得每日詐騙所得之百
    分之7作為代價，每日均由謝順福或戊○○以電腦核計。戊○○共計約獲利13萬元、丙○○約獲利16萬元。嗣經警持搜
    索票於97年1月3日下午5時35分許，在臺中縣大里市○○路○
    段217巷16號2樓查獲，並當場扣得丙○○、謝順福或「阿寶
    」所有供渠等犯罪所用之如附表2所示之物。
  (四)壬○○（俗稱機仔手）於92年間，認識中國大陸年籍姓名均
    不詳綽號「小王」之泉州成年男子。嗣壬○○於96年5月間
    ，因在臺經營生意失敗，遂撥打電話與綽號「小王」之人聯
    絡，「小王」提議可從事詐騙行業，壬○○遂應允，並與「
    小王」謀議詐騙之事，由「小王」提供車籍資料及「教戰手
    則」，壬○○則在臺灣地區找人撥打電話至中國大陸行騙。
    壬○○先於96年12月初某日，在臺中市某處，覓得癸○○，
    並告以癸○○要詐騙中國大陸民眾，要求癸○○安裝電腦線
    路，薪資為每月4萬元，癸○○遂應允。壬○○又於96年12
    月中旬某日，至臺中縣龍井鄉○○○街80巷55號其弟庚○○
    住處，告以庚○○要詐騙中國大陸民眾，要求庚○○負責購
    買便當及打掃環境，薪資為每月2萬元，庚○○亦應允。壬○○另於96年12月21日，在臺中市○○路○路邊邀得乙○○
    加入詐騙集團，負責撥打電話至中國大陸行騙，薪資為每月
    3萬元，乙○○亦同意。壬○○遂與綽號「小王」之成年中
    國大陸男子、癸○○、庚○○、乙○○等人共同基於意圖為
    自己不法之所有之犯意聯絡，先由庚○○向不知情之鄭陳色
    以每月1萬6500元之價格，承租臺中市○○○路909號14樓之
    2房屋作為詐騙機房，並於96年12月中旬，由庚○○、癸○○分別申請網路、購買電腦及網路電話，另於同年12月25日
    ，裝設電話線、申請電子郵件及SKYPE點數並設妥詐騙機房
    。壬○○、癸○○、庚○○、乙○○4人乃自同年12月27日
    開始行騙，先由綽號「小王」之人提供「教戰手則」、車籍
    資料給壬○○，壬○○再提供予癸○○、乙○○，再由癸○○、乙○○撥打電話至中國大陸北京市海澱區清毛南社區宿
    舍27樓4門202號之蔡進良等約1003位民眾詐騙。渠等之詐騙
    方式係佯稱為北京市稅務局稅務局人員，有購買車子，車牌
    號碼係****，國務院於2007年有修法，購置稅由百分之10，
    調降為百分之7，可退稅百分之3，因為已逾期領件，所以要
    打電話至財政部「楊主任」，電話係****云云，中國大陸北
    京市民眾若是受騙，即撥打電話至中國大陸「楊主任」，再
    由「楊主任」向之行騙之詐騙手法，訛詐中國大陸地區之不
    特定民眾，致使受騙民眾陷於錯誤，誤信為真，而依指示將
    款項匯入指定之帳戶。壬○○、癸○○、乙○○每人每日以
    此方式可撥打約200通詐騙電話，合計共成功2件，獲利2萬5
    000元。嗣經警持搜索票於97年1月4日下午4時25分許，在臺
    中市○區○○○路909號14樓之2查獲，並扣得壬○○所有供
    渠等犯罪所用如附表3所示之物。
二、按本件被告辛○○、丙○○、戊○○、甲○○、壬○○、癸○○、乙○○、庚○○所犯均係死刑、無期徒刑、最輕本刑
    為3年以上有期徒刑以外之罪，其等於準備程序就前揭被訴
    事實為有罪之陳述，經受命法官告知簡式審判程序之旨，並
    聽取其與公訴人之意見後，本院認無不得或不宜改依簡式審
    判程序進行之處，爰依刑事訴訟法第273條之1第1項，裁定
    本件由受命法官獨任進行簡式審判程序，合先敘明。
三、證據名稱：
  (一)被告辛○○、丙○○、戊○○、甲○○、壬○○、癸○○、
    乙○○、庚○○自警詢以迄本院審理時之自白。
  (二)證人即同案被告丁○○、劉惠敏分別於警詢、偵訊中之證述
    。
  (三)扣案如附表一、二、三所示之物品。
  (四)臺灣高等法院被告前案紀錄表各1份。
四、爰審酌詐欺犯罪之態樣本即多變，且因時代之變異，犯罪之
    型態尤推陳出新，且犯罪人之惡性與對國家、社會所造成之
    危害，均非當時立法之初始料能及。以本件之電話詐欺類型
    為例，其多係以集團作業、專業經營之模式犯罪，犯罪之首
    腦多藏身幕後，或利用兩岸間之特殊政治背景，而遊走於台
    、港或中國大陸之間，且其設立之電信平台多採遊擊方式不
    定點流動，故查緝困難，致此種犯罪之風益熾，久為社會詬
    病，業已嚴重破壞善良風俗及社會秩序。尤以此種犯罪，多
    係以涉世未深或常識缺乏之善良百姓為對象，而此種人本即
    在社會上多屬弱勢族群，其累積之多年積蓄，常僅因一通詐
    欺電話，即墮入陷阱，而造成妻離子散、家破人亡之悲劇，
    坊間時有所聞。是此種詐欺類型之犯罪，依其規模、惡性、
    所造成之損害，均遠非通常之詐欺個案可比，尤以被害人多
    非特定，動輒遍及各地（本案均為大陸地區），犯罪人多不
    事生產，卻得以坐享不法利益，罪責非輕。本案被告等8人
    均正值青壯，不思以正當途徑賺取金錢，竟加入詐騙集團並
    為該集團架設轉接站，藉以逃避警方追緝，造成被害人等財
    物損失，危害社會經濟秩序，本應從重量刑，惟念及被告等
    8人犯後均已坦認犯行，渠等參與程度及角色分工輕重不同
    ，被告辛○○、丙○○、戊○○、壬○○與謝順福或不詳大
    陸人士等主嫌關係較為直接、密切，被告辛○○個人實施電
    話詐欺犯罪行為時間較長、次數較多，丙○○、戊○○、甲○○等合計實施電話詐欺犯罪行為之時間、次數次之，被告
    壬○○、癸○○、乙○○、庚○○等合計實施電話詐欺犯罪
    行為之時間、次數又次之，犯罪所得僅約數萬元至十餘萬元
    不等，均非甚鉅，暨其犯罪之動機、目的、手段平和等一切
    情節，分別量處如主文所示之刑，並就丙○○、戊○○、甲○○、壬○○、癸○○、乙○○、庚○○部分均諭知易科罰
    金之折算標準，以示懲儆。
五、沒收：
    扣案如附表一（除編號5外）所示之物，均係被告辛○○、
    謝順福或「阿寶」所有供渠等犯罪集團犯罪所用之物；扣案
    如附表二（除編號4外）所示之物，均係供被告丙○○、謝
    順福或「阿寶」所有供渠等犯罪集團犯罪所用之物；如附表
    三（除編號3外）所示之物，均係被告壬○○所有供渠等犯
    罪集團共同犯罪使用之物，應依刑法第38條第1項第2款之規
    定，均宣告沒收。至扣案如附表一編號5、附表二編號4所示
    及如附表三編號3所示之中華電信ADSL數據機（非對稱式數
    位式用戶專線）共4台，分別係被告辛○○、丙○○、壬○○向中華電信租用之物，並非被告等人所有，爰不予宣告沒
    收。
六、依刑事訴訟法第273條之1第1項、第299條第1項前段、第310
    條之2、第454條第1項，刑法第28條、第339條第1項、第47
    條第1項、第41條第1項前段、第38條第1項2款，刑法施行法
    第1條之1第1項、第2項前段，判決如主文。
本案經檢察官己○○到庭執行職務。
中    華    民    國    97    年    4     月    9     日
                  臺灣臺中地方法院刑事第五庭
                      法  官  吳  崇  道
以上正本證明與原本無異。
如不服本判決，應於收受送達後10日內向本院提出上訴書狀（應
敘述具體理由並附繕本）。
上訴書狀如未敘述理由，應於上訴期間屆滿後20日內補提理由書
狀於本院。（應敘述具體理由並附繕本）。
                      書記官  黃  舜  民
中    華    民    國    97    年     4    月     9    日
附表一：
┌───┬─────────┬──────┐
│編  號│   扣押物品名稱   │數     量   │
├───┼─────────┼──────┤
│  1   │筆記型電腦        │壹臺        │
├───┼─────────┼──────┤
│  2   │電話機            │柒臺        │
├───┼─────────┼──────┤
│  3   │IP分享器          │壹臺        │
├───┼─────────┼──────┤
│  4   │電話節費器 (1對4) │貳臺        │
├───┼─────────┼──────┤
│  5   │ADSL數據機        │壹臺        │
├───┼─────────┼──────┤
│  6   │詐欺教戰手則      │伍張        │
├───┼─────────┼──────┤
│  7   │被害人名冊        │壹疊        │
├───┼─────────┼──────┤
│  8   │筆記本            │壹本        │
├───┼─────────┼──────┤
│  9   │房屋租賃契約書    │壹本        │
└───┴─────────┴──────┘
附表二：
┌───┬─────────┬──────┐
│編  號│   扣押物品名稱   │數     量   │
├───┼─────────┼──────┤
│  1   │筆記型電腦        │壹臺        │
├───┼─────────┼──────┤
│  2   │電話機            │玖臺        │
├───┼─────────┼──────┤
│  3   │列表機            │壹臺        │
├───┼─────────┼──────┤
│  4   │ADSL數據機        │壹臺        │
├───┼─────────┼──────┤
│  5   │集線器            │壹臺        │
├───┼─────────┼──────┤
│  6   │詐欺教戰手則      │貳張        │
├───┼─────────┼──────┤
│  7   │VIOP GATEWAY      │參臺        │
├───┼─────────┼──────┤
│  8   │被害人電話名冊    │壹疊        │
├───┼─────────┼──────┤
│  9   │筆記本            │參本        │
├───┼─────────┼──────┤
│  10  │電腦表列資料      │捌張        │
├───┼─────────┼──────┤
│  11  │房屋租賃契約書    │壹本        │
├───┼─────────┼──────┤
│  12  │帳號、密碼單      │參張        │
└───┴─────────┴──────┘
附表三：
┌───┬─────────┬──────┐
│編  號│   扣押物品名稱   │數     量   │
├───┼─────────┼──────┤
│  1   │筆記型電腦(華碩牌)│壹臺        │
├───┼─────────┼──────┤
│  2   │電話機            │伍臺        │
├───┼─────────┼──────┤
│  3   │ADSL數據機        │貳臺        │
├───┼─────────┼──────┤
│  4   │寬頻分享器        │參臺        │
├───┼─────────┼──────┤
│  5   │監視器螢幕        │壹臺        │
├───┼─────────┼──────┤
│  6   │詐欺教戰手則      │貳疊        │
├───┼─────────┼──────┤
│  7   │監視器鏡頭        │壹臺        │
├───┼─────────┼──────┤
│  8   │隨身碟            │貳個        │
├───┼─────────┼──────┤
│  9   │被害人車籍、戶籍、│壹疊        │
│      │個人資料名冊      │            │
├───┼─────────┼──────┤
│  10  │耳機              │壹付        │
├───┼─────────┼──────┤
│  11  │記事本            │參本        │
├───┼─────────┼──────┤
│  12  │計算機            │壹臺        │
├───┼─────────┼──────┤
│  13  │房屋租賃契約書    │壹份        │
├───┼─────────┼──────┤
│  14  │HINET ADSL 帳號卡 │壹張        │
├───┼─────────┼──────┤
│  15  │網路電話機        │貳臺        │
└───┴─────────┴──────┘
附錄論罪科刑法條：
刑法第339條：
意圖為自己或第三人不法之所有，以詐術使人將本人或第三人之
物交付者，處5年以下有期徒刑、拘役或科或併科1千元以下罰金
。
以前項方法得財產上不法之利益或使第三人得之者，亦同。
前二項之未遂犯罰之。


司法院資訊處製作；財團法人民間司法改革基金會備份。
